# 请教陈老师

提问人：sxbell 时间：2013-03-09 13:38:31
某公司执行《企业会计制度》，主要业务是清收贷款，以下业务如何进行会计处理： 1 、购入贷款包和收回贷款； 2 、代理客户清收贷款(收取代理费)：接收贷款包和收回贷款； 3 、资金借出和收到利息。

回答人：chenyiwei
在《企业会计制度》下，根据“应收帐款”科目的使用说明：“企业以应收账款换入应收账款，或者以应收账款和其他资产换入的应收账款，按照换出资产的账面价值作为换入应收账款的入账价值。如果换入的应收账款的原账面价值大于换出资产的账面价值的，应按换入应收账款的原账面价值作为换入应收账款的入账价值，换入应收账款的入账价值大于换出资产账面价值的差额，作为坏账准备”，即此时应当对购入应收款项作以下处理： 借：应收款项——面值；贷：银行存款等（购入价格）；贷：坏帐准备（差额）。 后续收回时，首先将收回的款项冲减应收款项面值（借：银行存款等，贷：应收款项）。当把应收帐款面值冲减到坏帐准备余额以下时，再回收的款项属于净收益性质，需从坏帐准备中转出相应金额到投资收益。即： 借：银行存款等，贷：应收款项；同时：借：坏帐准备，贷：投资收益。
代理清收业务属于提供劳务，接收客户移交不良贷款包和收回不良贷款的业务应在表外核算，也可以比照受托代销商品设置金额相同但方向相反的一组资产、负债科目，编表时抵销列报，表内仅确认劳务费收入。

回答人：chenyiwei
回复 sxbell 的帖子
由于此类不良资产包处置业务的高风险性，建议在最初收回的款项先冲减资产包投资的账面价值，到把资产包投资的账面价值冲减为零后，再收回的款项再确认为收益，而不是按比例转出对应的坏帐准备。而且资产包内包含多笔债权，不同债权的特征差异较大，不是简单地按比例就可以把坏帐准备分解到单笔债权的。
如果可以把坏帐准备整体一一对应到债权包中的各单笔债权，则也可以依据单笔债权为单位分别核算其回收，某一笔债权的回收款项超过其对应的账面价值后，超过部分即可确认为收益，而不是以整个资产包为单位统算处置收益。

提问人：sxbell 时间：2013-03-11 17:21:46
回复 chenyiwei 的帖子
1.自营业务， 接收资产可否作为“长期债权投资”处理？借:长期债权投资—资产包(原账面余额);贷:银行存款等(受让价款); 贷:长期投资减值准备。其后续收回的处理比照您所述。2.实务中代理收回款项短期内大部分暂不返还，因此是否应该作为其他应付款处理？3.自营收款和代理收款(除代理收入外)是否涉及营业税？如涉及，计税基础是什么？另外如果客户为个人，是否涉及代扣代缴个税？4.非委托贷款借出款项是否可记入短期投资？

回答人：chenyiwei
1 、也可以； 2 、是； 3 、相关税务规定不明确，建议咨询主管税务机关； 4 、短期投资仅用于委托贷款，如果是非委托贷款，可以通过往来科目核算。

提问人：shaneyu1981 时间：2013-03-17 23:45:23
请问陈老师，若A公司向B公司出售一台固定资产，而同时A公司又向B公司为购买本固定资产借款承担了担保责任，上述会计处理如何进行？A公司无法确认该固定资产出售的损益。

回答人：chenyiwei
可参考《中瑞岳华研究 2012 》第 81 ～ 84 页的两个问题解答，注意这两者的区别。
问题 22 （企业为客户用于支付货款的借款提供担保时的收入确认、坏账准备计提问题） 问题： 在销售中，公司既为销售方，同时又为客户提供货款借款的担保时，应该如何确认收入？如何对所承担的担保责任进行会计处理和信息披露？ 背景： A公司以大型机械设备（挖掘机、装载机等）的销售为主营业务。在以下两种方式下，A公司为客户提供相关的担保： 1 、客户支付一定首付款，剩余款项向银行贷款。 客户将首付款、保证金及其他相关费用先支付给A公司，A公司留下首付货款，将剩余保证金等支付给银行，同时银行将剩余货款（总价款与首付款的差额）全额向A公司支付。客户的贷款由A公司向银行提供全额不可撤销的连带责任保证，若客户未按期归还贷款，需由A偿还逾期本金及罚息。A公司在整个交易中既是销售方也是担保方。 2 、客户通过与融资租赁公司签订融资租赁协议，由融资租赁公司作为购买方，购买A公司所售商品并以融资租赁方式出租给客户。 客户将首付款、保证金及其他相关费用先支付给A公司，A公司再转付给租赁公司。融资租赁协议签订后，租赁公司将全部货款支付给A公司，若出现融资租赁公司未及时放款，按期间计算，由客户垫付第一期应收款。A公司提供全额不可撤销的连带责任保证，若客户未按期向租赁公司支付租金，由A公司立即无条件偿还逾期租金及罚息。A公司在整个交易中既是销售方也是担保方。 解答： 根据《企业会计准则第 14 号——收入》
第四条规定，销售商品收入同时满足下列条件的，才能予以确认： （一）企业已将商品所有权上的主要风险和报酬转移给购货方；
（二）企业既没有保留通常与所有权相联系的继续管理权，也没有对已售出的商品实施有效控制； （三）收入的金额能够可靠地计量； （四）相关的经济利益很可能流入企业； （五）相关的已发生或将发生的成本能够可靠地计量。 在本案例中，在将标的货物交付给买方，从客户处收到首付款、保证金和其他相关费用时，上述五项标准中的第（二）（三）（五）项总是确定可以满足的，因此关键在于判断上述（一）（四）两项是否满足。 对于第（一）项，根据《企业会计准则讲解（ 2010 ）》第十五章第二节中的相关表述，“企业已将商品所有权上的主要风险和报酬转移给购货方，是指与商品所有权有关的主要风险和报酬同时转移给了购货方。其中，与商品所有权有关的风险，是指商品可能发生减值或毁损等形成的损失；与商品所有权有关的报酬，是指商品价值增值或通过使用商品等形成的经济利益”（见原书第 214 页）。在本案例中，由于货物已经移交客户使用，因此商品可能发生减值或毁损等形成的损失，以及商品价值增值或通过使用商品等形成的经济利益等均已归属于买方，因此符合上述第（一）项条件。 对于第（四）项，需要判断相关经济利益最终流入企业的可能性。鉴于款项已经实际收到，因此实际上是判断因承担担保责任等原因导致经济利益流出的可能性。因承担担保责任导致经济利益流出企业的可能性是来源于客户对银行或者租赁公司的违约风险，与企业直接向同一客户以同等条件分期收款销售货物的情况下所承担的信用风险没有本质区别，也就是：在这两种销售模式下，A公司承担的来源于客户的信用风险水平并不高于不通过银行或租赁公司而直接向该同一客户采用分期收款方式销售时的信用风险水平。并且由于引入了银行和租赁公司的信贷审查机制，可以使风险控制在一定的较低水平之内，因此可以合理保证上述第（四）项条件在货物发出时可以满足。因此，如果在标的货物交付客户时，销售商品收入的其他确认条件均已满足的，并且预计客户的信用风险水平较低的，可以在货物发出时确认收入。 A公司对于在这一过程中对银行或租赁公司承担的担保责任，比照坏账准备和预计负债计提的规定进行考虑，并可利用银行、租赁公司提供的相关还款资料、借款人财务信息资料等信息作为考虑的依据。一般情况下，在未发生实际坏账风险的情况下，A公司对所承担的担保责任可比照应收账款中的账龄分析法，采用逾期天数等作为主要的考虑因素，计提预计负债（一般担保准备）。如果已经被实际要求回购该笔应收款项或标的货物，则应采用个别认定法，根据债务人财务状况、标的设备的状态和目前二手市场交易情况等因素，谨慎估计可通过向债务人追偿或者收回标的设备变卖等方式收回的款项，将其与回购贷款时向银行或租赁公司支付的款项相比较，按两者的差额计提预计负债（特殊担保准备）。 A公司应当建立相关的信贷风险控制制度，以便对可收回金额作出合理估计，必要时可聘请银行或租赁公司等中介机构协助测算。在财务报表附注中应对采用个别认定法计提坏账准备的会计估计可能与最终结果存在重大差异的情况，在“重大会计估计和判断”部分中作出特别声明和提示。
问题 23 （卖方为买方用于支付货款的银行贷款提供担保时的收入确认问题） 问题： 卖方为买方用于支付货款的银行贷款提供担保时，卖方能否在发货时确认收入？ 背景： A公司是进行大型中央空调制造的企业。A公司为了加大销售，采取买方信贷的方式销售空调机，具体做法是：购买方首付30%，另70%由A公司提供担保，购买方由银行贷款支付货款，在空调制造完成后，购买方以空调作为质押品，质押给银行作为贷款的担保物，同时，A公司仍继续提供担保义务直到贷款偿还完毕为止（贷款期 5 年）。 A公司在借款期内的责任分别为：如果在设备抵押给银行前，购买方连续 2 个月未能偿还贷款，A公司承担连带责任；在设备交付并抵押给银行后，如果购买方款违约的话，银行可要求A公司按折扣价回购设备（第一年折扣70%，第二年折扣60%等）。 该业务从 2009 年开始实行，至今未出现过违约行为。 解答： 根据《企业会计准则第 14 号——收入》第四条规定，“相关的经济利益很可能流入企业”是确认销售商品收入应满足的基本条件之一。因此，企业应当对相关经济利益流入企业的可能性作出合理估计，只有当相关经济利益最终流入企业的可能性大于不能流入的可能性时，才满足了收入确认的该项条件。 就本案例而言，该问题中确定收入确认的恰当时点主要考虑的因素是卖方在这一过程中所承担的源于买方的信用风险的程度。一般情况下，此类业务中卖方承担的信用风险程度不高于不通过银行直接向该同一买方以分期付款方式销售时，就尚未收到的余款所承担的信用风险水平。并且，按照常理，由于在这一过程中引入了银行的信贷风险审查机制，信用风险水平很可能小于不通过银行直接以分期付款方式销售时。该销售模式自 2009 年至今未发生过坏账，也说明信用风险总体上较低。 根据背景资料中的担保条件，在设备抵押给银行后，如果购买方出现还款违约，银行可要求A公司以折扣价回购设备。如果该回购价款高于买方出现违约时尚未归还的贷款本息金额，也显著高于预计当时标的设备在二手市场上的交易价格的，则A公司所承担的信用风险的后果将高于不通过银行直接做分期收款销售的场合。则卖方为买方的银行贷款提供担保的事实会导致不满足《企业会计准则 14 号——收入》第四条第（四）项“相关的经济利益很可能流入企业”这一收入确认的基本条件。
如果该回购价款低于买方出现违约时尚未归还的贷款本息金额，也显著低于预计当时标的设备在二手市场上的交易价格的，则A公司所承担的信用风险的后果将低于不通过银行直接做分期收款销售的场合。则卖方承担的信用风险程度不高于不通过银行直接向该同一买方以分期付款方式销售时，就尚未收到的余款所承担的信用风险水平的，并且总体上信用风险较低的，则卖方为买方的银行贷款提供担保的事实不会导致不满足《企业会计准则 14 号——收入》第四条第（四）项“相关的经济利益很可能流入企业”这一收入确认的基本条件。在销售商品收入的其他确认条件均已满足的情况下，可以在货物发出并安装调试完成时确认收入。 注意：本案例与前一案例“企业为客户用于支付货款的借款提供担保时的收入确认、坏账准备计提问题”相比，其背景信息的主要差异在于卖方为买方承担担保责任的方式不同。在前一案例中，卖方承担担保责任的方式是“若客户未按期向租赁公司支付租金，由卖方立即无条件偿还逾期租金及罚息”，不涉及要求卖方回购货物；而在本案例中，卖方承担担保责任的方式是“按折扣价回购设备”，即承担担保责任可能导致的经济利益流出金额与买方欠款的金额不一定相同，同时卖方因回购货物而承担了货物所有权上的主要风险和报酬。因此，在前一案例中，基本上可以确定“卖方承担的来源于客户的信用风险水平并不高于不通过银行或租赁公司而直接向该同一客户采用分期收款方式销售时的信用风险水平”，因此可以合理保证在货物发出时已经满足收入确认条件；而本案例则需要进一步分析回购款金额、买方出现违约时尚未归还的贷款本息金额、预计当时标的设备在二手市场上的交易价格这三者之间的关系，才能确定卖方所承担的信用风险的后果是否低于不通过银行直接做分期收款销售的场合，从而确定能否在货物发出时确认收入。

提问人：shaneyu1981 时间：2013-03-27 23:45:57
陈老师，在看你们中岳的汇编本时，看到一个非比例增资的案例（即自然人设立B公司，成立注册资本9.8万元，A公司随后增资 2200万元，但股份比例占比为51%（A公司控股）），我在想如果A公司增资 2200 万元，股份比例占比若为49%（不控股）（虽然现实中这种情况比较少见），这样的话，是否仅按 2200 万元确认长投初始账面价值？是否要考虑所出资的现金与49%对应的B公司可辨认的净资产的差额？

回答人：chenyiwei
回复 shaneyu1981 的帖子
如果出资 2200 万但不控股（持股比例为 49 ％），则属于对联营企业的投资，应按实际出资额作为初始投资成本。由于出资额超过在该联营企业可辨认净资产公允价值中的份额，因此不调整长期股权投资成本。

提问人：shaneyu1981 时间：2013-04-06 22:14:56
陈老师，在中岳的汇编本中有一题，A拟将子公司B出售，目前已收到合同约定的转让价款的20%，剩余款项应于 2010 年 2 月份支付。
因购买方要求 2009 年 12 月份办理完毕B公司的工商变更手续，为控制风险及维护双方利益，双方约定，在办理完毕工商变更手续后至支付全款期间（或重新过户前），对在B公司股东会及董事会中的表决权双方各持50%。同时约定，若购买方在约定日未能支付全款或放弃继续购买权，该股权再重新过户给A公司，预收的款项也不再退回。。。。。。 请问，若A收到购买方所支付的20%的款项，应该如何做会计处理？（贷方应该入什么科目？）

回答人：chenyiwei
实务中很多情况下是贷记其他应付款的。但我个人认为不是很恰当，因为其他应付款是货币性负债，而此处的预收款项是需要通过交付非货币性标的（股权）来结算的，且所面临的风险与货币性负债有本质不同。因此个人倾向于作为一项其他流动负债列报，同时在附注中加以注释说明其具体内容和交易情况等。

提问人：shaneyu1981 时间：2013-04-07 09:36:42
回复 chenyiwei 的帖子
陈老师，我的理解，负债确认的条件为： 1 ）经济利益很可能流出； 2 ）可计量，但从上案例来看，经济利益是不会流出企业的（若A公司在2009 年 12 月完成工商变更手续的这个时点）（对方违约，则该预收账款不予退回），因此做其他流动负债是否合适？

回答人：chenyiwei
主要是因为本方的实质义务（交付标的股权给受让方）尚未完成。如果本方不履行该义务，则构成对对方的违约，本方将有责任退还该预收款项并承担违约赔偿责任。

提问人：shaneyu1981 时间：2013-04-22 11:24:26
陈老师，有一家企业，部分资产（占比比较大）未入账，同时由于历史问题该部分资产缺失相应的原始凭证，企业打算用相关评估机构的评估值入账，这样的话，如果要申报上市（中小板），则是否应在评估完成后（假设评估基准日在 2013 年 6 月）的三个完整的会计年度后（要到 2017 年）才能申报？是否没有其他方法可以缩短周期？

回答人：chenyiwei
如果确实无法获取当时的历史成本资料，无法按照常规的会计差错更正方式处理，则也只能如此。如果是这种情况，不如新设一个主体购买原企业的经营性资产和负债，新主体从设立开始就规范运行，满三年后以新主体申报IPO。

提问人：雅致信 时间：2013-04-23 10:46:51
陈老师，关于医药公司的销售费用，有个情况想请教怎么处理： 医药公司通过财务人员在外设立广告公司，由广告公司开具发票，作为推广费入账。钱由公司支付给广告公司，广告公司再把钱转到财务人员个人账户。实际使用时由财务人员直接汇钱给销售人员。
审计中发现了这样的情况，认为财务人员个人账户上的钱应该是属于公司的，调增银行存款。问题是另一方应该是调减推广费，还是应该调整预提销售费用？

回答人：chenyiwei
回复 雅致信 的帖子
这种做法的税务风险不小。我理解企业采用该种做法的真实意图是将推广费“包装”为广告费，以规避税法对于业务宣传费税前列支的较严格限额限制。由于此处的广告费发票与真实的业务内容不符，也不符合广告费税前扣除的条件（很可能并无对应的广告），因此可能导致公司面临重大的税务风险。而且，也违反了公司法关于公司财产不得以个人名义开户存储的规定。再者，资金体外循环将导致舞弊风险和侵占资产风险的大幅上升。
如果基于实质重于形式的原则，在获取充分、适当的审计证据的基础上，认为此处的广告公司不具有商业实质，应当把广告公司的账务和个人帐户中的存款都视作公司财产，纳入公司的账务体系，则应当冲减虚增的销售费用和相关的负债（预提费用）。我理解此处的推广费是不应在款项支付出去时即预提的，应在符合会计上的费用确认条件时入账。

提问人：shaneyu1981 时间：2013-05-15 18:19:09
陈老师，非上市公司同一控制下的两家企业进行控股合并（股东均为直系亲属），是按照企业的账面值进行转让的，没有做相应的评估，应该对上市没有什么大的影响吧？

回答人：chenyiwei
民营企业的产权转让，资产评估并非强制性要求。但如果不作评估，在IPO审核中可能引起的关注包括：（ 1 ）如何证明股权转让价格的公允性，排除利益输送的嫌疑，对此要注意提供合理额解释；（ 2 ）如何确保转让方个人所得税计缴的恰当性和购买方的长期股权投资计税基础确定的合理性？

提问人：shaneyu1981 时间：2013-05-27 21:34:26
陈老师，我有一个客户，其有三家平行的关联企业（上下游关联），现其中有一家公司想购买另一家公司主要的固定资产和无形资产（原因主要因为另一家公司对外担保，而被担保方违约偿付，为了未不影响重组后的拟上市主体以及业绩），根据证监会有关同一控制下的企业合并的规定，若这类资产的并购能够视为企业合并（资产组合具有投入、加工能力），那么这类资产的业绩如何合并？
（算过往整个公司的损益还是按照该资产组独立核算，若独立核算怎么算？） 我个人倾向于按照资产收购处理，若按企业合并，这个所需合并的过往业绩实在很难按资产组计算。

回答人：chenyiwei
回复 shaneyu1981 的帖子
要根据具体情况确定。
如果被收购的是原所在法人的几乎所有生产经营性资产（相当于购入了其整体业务），则可以考虑将该被收购业务原所在法人历史上完整的财务报表并入，到合并日再把不纳入收购范围的资产、负债予以剥离。这种方式的优点是无需进行人为的剥离调整，比较客观。 如果被收购的是其原所在法人的部分业务，但原先独立核算，需分摊的共同费用较少的，则也可以依据该业务历史上独立核算的业绩和财务状况并入（在历史期间内需并入相应的存货、往来款项等与该业务相关的资产和负债，到合并日再把不纳入收购范围的资产、负债予以剥离）。 尽可能减少模拟过程中的主观剥离调整，以免被质疑为操纵业绩。另外也不排除被要求在重组完成后运行一段时间方可申报。

提问人：shaneyu1981 时间：2013-05-27 23:22:23
回复 shaneyu1981 的帖子
陈老师，就上述问题还想问一下，比如，在收购前，另一家公司已承担了可能的担保履约义务，从会计角度，列支或有负债，那么在收购后针对收购前的业绩合并的时候，是否需要将该或有负债一起列入拟上市主体呢？（担保与该“业务”组合并无实际联系，是公司对其他无关第三方的保证，无相应的资产抵押等）

回答人：chenyiwei
如果采用业务合并（购买经营性资产）方式的，这部分与所购买的业务无关的担保应可以不纳入合并报表，但应在附注中充分披露其情况。

提问人：ying0518 时间：2013-05-28 09:46:23
陈版，这种做法的成功ipo案例有没有？

回答人：chenyiwei
没有专门统计过，但据我所知目前正在做的IPO也有不少这种情况，多数是由于历史上的主体资格瑕疵导致。但无论如何总可能招致剥离调整合理性方面的质疑。

提问人：hcl1986 时间：2013-08-01 11:11:25
国际准则审计评估费在个别报表中是资本化的吗？

回答人：chenyiwei
我理解个别报表层面资本化比较合理，属于发生的直接交易成本的组成部分。